【裁判字號】    96,交易,519
【裁判日期】    970430
【裁判案由】    過失傷害
【裁判全文】
臺灣士林地方法院刑事判決             96年度交易字第519號
公  訴  人  臺灣士林地方法院檢察署檢察官
被      告  乙○○
上列被告因過失傷害案件，經檢察官提起公訴（96年度偵字第
7034號），本院判決如下：
    主  文
乙○○過失傷害人，處拘役伍拾日，如易科罰金，以新臺幣壹仟
元折算壹日。減為拘役貳拾伍日，如易科罰金，以新臺幣壹仟元
折算壹日。
    事  實
一、乙○○於民國96年1月27日下午7時8分許，駕駛車牌號碼239
    2-PC號自用小客車，沿臺北市○○區○○街，由南往北方向
    行駛，途經臺北市○○區○○街與歸綏街交岔路口欲左轉進
    入歸綏街時，理應注意車輛行駛時，駕駛人應注意車前狀況
    ，隨時採取必要之安全措施，及該路口劃有行人穿越道，汽
    車行近行人穿越道前，應減速慢行，而依當時情形，又無不
    能注意之情事，竟疏未注意，於通過上開交岔路口欲左轉時
    ，未注意車前狀況及減速慢行，即貿然左轉行駛，而不慎撞
    及亦疏未注意，未走行人穿越道而通過上開交岔路口之行人
    甲○○，致其摔倒在地，而受有臉部撕裂傷、右膝挫傷、右
    足踝兩側骨折等傷害。經警至現場處理，乙○○於犯罪被發
    覺前，當場承認為肇事人，自首接受裁判。
二、案經甲○○訴由臺北市政府警察局大同分局報告臺灣士林地
    方法院檢察署檢察官偵查起訴。
    理  由
一、被告及檢察官對於以下本院作為得心證依據之各項證據資料
    ，均不爭執證據能力，且於審理程序同意作為證據，本院審
    酌上開各項證據作成時之狀況，認為並無不可信或不適當之
    情事，依刑事訴訟法第159條之5之規定，均認有證據能力，
    合先敘明。
二、訊據被告乙○○固對駕駛車牌號碼2392-PC 號自用小客車於
    前揭時、地欲左轉之事實坦承不諱，惟矢口否認有何過失傷
    害犯行，辯稱：伊當時要左轉歸綏街，有暫停看左右方有無
    行人，確定沒有行人後轉彎時，發現左前輪附近被害人坐在
    地上，伊停車探視，並將被害人扶到路邊，伊不知道被害人
    從那裏出來，伊也沒有撞到被害人，伊沒有過失傷害犯行云
    云。經查：
  (一)告訴人即被害人甲○○因車禍事故而受有如犯罪事實所示之
    傷害，業據告訴人甲○○於警詢時供述詳實，並有臺北市立
    聯合醫院中興院區診斷證明書2 紙附於偵查卷第12、13頁可
    稽。又迪化街及歸綏街口繪有行人穿越道標誌，亦有道路交
    通事故現場圖附於偵查卷第17頁可佐。
  (二)查證人即現場目擊者溫進旺於現場處理員警制作談話紀錄時
    供稱：當時我人坐在機車上，面向南方，見到一部自小客車
    2392-PC 沿迪化街南往西左轉，左轉過程中該自小客車車子
    左前方與一行人的右腳輕微碰撞，行人倒地。但行人未倒在
    行人穿越道，車子也未到行人穿越道等語（見本院卷第29頁
    ），已明確證稱本件係被告駕車左轉時不慎擦撞未行走行人
    穿越道之告訴人而肇事，此外，復有臺北市政府警察局交通
    警察大隊道路交通事故初步分析研判表、道路交通事故現場
    圖、臺北市政府警察局大同分局交通分隊道路交通事故補充
    資料表及談話紀錄表、道路交通事故調查報告表(一)、(二)及臺
    北市○○○○○道路交通事故肇事人自首情形紀錄表附卷可
    佐（見偵查卷第15頁至第23頁），顯見被告確有撞及告訴人
    ，應可認定。
  (三)至於被告於現場處理員警制作談話紀錄時雖辯稱：肇事當時
    是停車剛起步，伊準備左轉，起步幾秒鐘，發現一婦人坐在
    路口中，沒有在行人穿越道上，伊下車查看，看伊的車左前
    輪壓著該婦人的右腳褲管，便上車倒車，再下車扶對方到路
    邊；伊看到時對方已坐著，約在車子左後視鏡位置等語（見
    偵查卷第20頁）。惟查，告訴人摔倒地點在交岔路口中央偏
    左側明顯易見位置，此有道路交通事故現場圖可參（見偵查
    卷第17頁），設若告訴人在被告汽車左轉前已經坐倒在前開
    地點，則因案發當日行車視野良好，加以被告駕車剛起步，
    車速應尚緩慢，如已有行人坐、倒於左轉路途前方，被告當
    無不能即時發現之理；而事發後告訴人係坐在被告汽車左前
    輪附近，且被告左前輪更曾壓著告訴人右腳褲管，足見告訴
    人跌坐地點與被告之汽車間相對位置甚為接近，已不容被告
    再繼續行駛，否則勢將撞擊甚至輾壓告訴人，故被告當時已
    無再左轉行進之空間，由上述時間因素及空間相對位置判斷
    ，告訴人應非在被告左轉彎之前，即已被他車撞及或其他因
    素而坐倒在地，否則以當時客觀情形被告應能發現，實情當
    是在被告到達肇事地點時，告訴人因遭被告之汽車擦撞而摔
    倒，被告遽生警覺始煞停檢視。故被告辯稱伊未撞及告訴人
    之辯詞，尚難採信。
  (四)按汽車行駛時，駕駛人應注意車前狀況，並隨時採取必要之
    安全措施；汽車行近未設行車管制號誌之行人穿越道前，應
    減速慢行，道路交通安全規則第94條第3項、第103條第1 項
    分別定有明文。被告駕車自應注意上述道路交通安全規定，
    又案發現場當日天候晴、夜間有照明、路面乾燥無缺陷、無
    障礙物、視距良好等情，有道路交通事故調查報告表(一)附於
    偵查卷可稽（見偵查卷第21頁），則依當時路狀，又無不能
    注意之情形，竟疏不注意而貿然左轉行駛，以致肇事，致人
    受傷，被告自應負過失責任。又臺北市車輛行車事故鑑定委
    員會亦認定被告駕車未注意車前狀況，為肇事次因；告訴人
    未依規定行走行人穿越道穿越道路，為肇事主因，此有臺北
    市車輛行車事故鑑定委員會96年11月8 日北鑑審字第096303
    86700 號函所附鑑定意見書1 份附於本院卷第23頁至第26頁
    可參。雖告訴人當時未行走於行人穿越道上亦有過失，惟此
    仍無解於被告過失責任之成立，被告之過失與本件車禍之發
    生而致被害人受傷有相當之因果關係，被告之過失傷害犯行
    應堪認定，應予依法論科。
三、核被告所為，係犯刑法第284條第1項前段過失傷害罪。本件
    被告於肇事後未被有偵查犯罪職權之機關或公務員發覺前，
    即主動向據報到場處理事故之警員坦承肇事，有臺北市政府
    警察局大同分局道路交通事故肇事人自首情形紀錄表1 份附
    於偵查卷可參，為對於未發覺之罪自首而接受裁判，應依刑
    法第62條前段規定減輕其刑。爰審酌被告過失之程度及被害
    人亦有重大過失、被害人所受傷害之情況，及被告迄未能與
    被害人達成和解賠償被害人所受損害等各項情狀，量處如主
    文所示之刑，並諭知易科罰金之折算標準，又被告為本件犯
    罪時間係在96年4月24 日以前，所犯之罪，合於減刑條件，
    應依中華民國96年罪犯減刑條例第2條第1項第3 款予以減輕
    其宣告刑二分之一，並諭知易科罰金之折算標準。
據上論斷，應依刑事訴訟法第299條第1項前段，刑法第284 條第
1項前段、第41條第1項前段、第62條前段，刑法施行法第1 條之
1，中華民國96年罪犯減刑條例第2條第1項第3款、第7條、第9條
，判決如主文。
本案經檢察官翁偉倫到庭執行職務
中    華    民    國    97    年    4     月    30    日
                  交通法庭法  官    賴邦元
以上正本證明與原本無異。
如不服本判決，應於收受送達後10日內向本院提出上訴書狀，其
未敘述上訴理由者，應於上訴期間屆滿後20日內向本院補提理由
書狀（均須按他造當事人之人數附繕本）。
                          書記官    游育慈
中    華    民    國    97    年    4     月    30    日
附錄本案論罪科刑條文之依據：
中華民國刑法第284條
（過失傷害罪）
因過失傷害人者，處6月以下有期徒刑、拘役或500元以下罰金，
致重傷者，處1年以下有期徒刑、拘役或500元以下罰金。
從事業務之人，因業務上之過失傷害人者，處1年以下有期徒刑
、拘役或1000元以下罰金，致重傷者，處3年以下有期徒刑、拘
役或2000元以下罰金。


司法院資訊處製作；財團法人民間司法改革基金會備份。
